【裁判字號】    96,上訴,3930
【裁判日期】    971022
【裁判案由】    違反毒品危害防制條例
【裁判全文】
臺灣高等法院刑事判決                96年度上訴字第3930號
上  訴  人
即  被  告  甲○○
                    現於台灣新店戒治所
選任辯護人  陳郁倫律師
            徐士斌律師
上列上訴人因違反毒品危害防制條例案件，不服臺灣新竹地方法
院96年度訴字第356號，中華民國96年8月16日第一審判決（起訴
案號：臺灣新竹地方法院檢察署96年度偵字第2289號），提起上
訴，本院判決如下：
    主  文
原判決撤銷。
甲○○販賣第二級毒品，各處如附表編號一至十所示之刑。應執
行有期徒刑拾捌年。未扣案之0000000000號行動電話壹具 (含SI
M卡)沒收，如全部或一部不能沒收時，追徵其價額或以其財產抵
償之。未扣案販賣毒品所得新臺幣壹萬肆仟柒佰元沒收，如全部
或一部不能沒收時，以其財產抵償之。
甲○○其餘被訴自95年12間某日起至同年12月31日止販賣第二級
毒品予蘇逢春、蕭金隆、張克智、曾松如、黃文彬、邱楠翔部份
均無罪。
    事  實
一、甲○○其綽號為「阿裕、阿爐、阿儒或恰如」（台語發音）
    ，明知安非他命為毒品危害防制條例第2條第2項第2款所規
    範之第二級毒品，不得非法持有、販賣，竟基於營利之意圖
    ，於不詳之時、地，以不詳之價格販入安非他命，自96年1
    月間某時起，至96年4月3日下午5時50分查獲止，利用不知
    情之友人蔡淑萍所申辦門號0000000000號行動電話為販賣毒
    品之工具，計10次販賣安非他命予蘇逢春、蕭金隆、張克智
    、曾松如、黃文彬、邱楠翔等6人，以謀取不詳差價之不法
    利益，茲將其犯行分述如下：
（一）、蘇逢春部分：蘇逢春先後於96年1月16日下午某時、同
        日晚間某時及同年2月3日晚間某時，分別以0000000000
        行動電話，與甲○○所使用之0000000000 號行動電話
        聯繫，表明欲向甲○○購買安非他命，每次購買新臺幣
        （下同）500元，待確認後即前往新竹市○○路○段新竹
        監獄旁某地點，由甲○○以每小包500元之價格，販賣不
        詳數量之安非他命予蘇逢春，共3次，計1500元。
（二）、蕭金隆部分：蕭金隆經友人張克智即綽號「喇叭」之男
        子介紹，以其使用之門號0000000000號之行動電話與甲
        ○○所使用之0000000000號行動電話聯繫，表明欲向甲
        ○○購買安非他命，待確認後再前往甲○○位在新竹市
        ○區○○路1段156巷154之6號之住處附近，拿取不詳數
        量之安非他命，甲○○先後於96年1月12日晚間某時，
        販賣1000元，同年月14日晚間某時，販賣1000元，同年
        2月2日晚間某時，販賣1000元，共3次，計3000元。
（三）、張克智部分：張克智以其使用之門號0000000000號之行
        動電話與甲○○所使用之0000000000號行動電話聯繫，
        表明欲向甲○○購買安非他命，待確認後再前往取貨，
        於96年1月14日晚間某時，在甲○○位於新竹市○區○
        ○路1段156巷154之6號住處前空地，由甲○○販賣5000
        元，不詳數量之安非他命1次予張克智。
（四）、曾松如部分：曾松如以其使用之門號0000000000號之行
        動電話，與甲○○所使用之0000000000號行動電話聯繫
        ，表明欲向甲○○購買安非他命，待確認後，於96年3
        月間某日，前往甲○○位在新竹市○區○○路1段156巷
        154之6號住處附近巷口籃球架前，由甲○○以1公克320
        0元之價格，販賣安非他命予曾松如1次。
（五）、黃文彬部分：黃文彬於96年3月24日下午6時許，以其使
        用之門號0000000000號之行動電話與甲○○所使用之00
        00000000號行動電話聯繫，表明欲向甲○○購買安非他
        命，並由甲○○駕車前往黃文彬位在新竹縣竹東鎮○○
        ○路39巷9號之住處，由甲○○以1小包（重約0.2公克）
        1,000元之價格，販賣安非他命予黃文彬1次。
（六）、邱楠翔部分：邱楠翔於96年1月13日某時，以其使用之
        門號0000000000號之行動電話與甲○○所使用之000000
        0000號行動電話聯繫，表明欲向甲○○購買安非他命，
        待確認後再前往甲○○位在新竹市○區○○路1段156巷
        154之6號之住處取貨，由甲○○以1000元之價格，販賣
        不詳數量之安非他命予邱楠翔1次。
二、嗣於96年4月3日下午5時50分許，經新竹市警察局第二分局持
    原審法院核發之搜索票，搜索新竹市○區○○路1段156巷154
    之6號甲○○之住處、甲○○之身體及其使用之車輛，而扣
    得其持有之吸管3支、吸食器1個、ET HOME異動申請書、維
    修派工單各1紙及張育慈所有之分裝袋20個。
三、案經新竹市警察局第二分局報告臺灣新竹地方法院檢察署檢
    察官偵查起訴。
    理  由
壹：證據能力
一、蘇逢春、張克智、曾松如、蔡正雄於偵查中另案偵訊時之證
    述，未依人證之法定偵查程序具結，認無證據能力。
二、證人蘇逢春、蕭金隆、張克智、曾松如、黃文彬、蔡正雄、
    邱楠翔、李品學於警詢中指認被告甲○○之照片，違反法務
    部及內政部警政署於九十年五月、八月頒布之「法務部對於
    指認犯罪嫌疑人程序要點」、「人犯指認作業要點」及「警
    察機關實施指認犯罪嫌疑人程序要領」中之規定，實施照片
    指認，不得以單一相片提供指認之規定，以避免誘導、暗示
    等情事，是其指認既有瑕疵，依該指認所製作之指認照片證
    據資料，即難認已具備傳聞法則例外之可信性，認無證據能
    力。
三、96年1月19日被告與蕭金隆間，96年2月14日曾松如與被告間
    ，96年2月11日被告與邱楠翔間之通訊監聽譯文，因無錄音
    資料可資勘驗，自無法確認監聽之真實性，並採為認定被告
    有罪之基礎（95台上第4023號判決可資參照），是認此部份
    之證據資料無證據能力。
四、蕭金隆及張克智於原審作證時，就被告販賣安非他命之證述
    ，與其等於警詢中之證述大致相符，又張育慈、蘇逢春、曾
    松如、黃文彬、蔡正雄、邱楠翔、李品學等於原審作證，就
    被告販賣安非他命等陳述，雖與其等於警詢中之陳述不符，
    然查上揭警詢筆錄，不論是否與原審所證相符，均經證人即
    承辦員警張勝雄證稱：警詢筆錄均依照法定之程序陳述，絕
    無違法取供之問題，且均經彼等閱認無訛後簽名於上（本院
    97年1月3日審判筆錄第2頁至第7頁）。況警詢陳述時間距案
    發時較短，比較不及匿飾串供或迴護，其供述之外部附隨環
    境具有較可信之特別情況，且為證明甲○○犯罪事實存否所
    必要，認以之作為證據為適當，依刑事訴訟法第159條之2規
    定，蕭金隆、張克智、張育慈、蘇逢春、曾松如、黃文彬、
    蔡正雄、邱楠翔、李品學之警詢筆錄有證據能力，得作為證
    據。
五、張育慈、蕭金隆、黃文彬、邱楠翔、李品學於檢察官偵查時
    具結之證言，並無顯不可信之情形，復於原審到庭具結而為
    陳述，依刑事訴訟法第159條之1第2項規定，張育慈、蕭金
    隆、黃文彬、邱楠翔、李品學等人之上開偵訊筆錄，均具有
    證據能力。
六、除上開所示外，以下所引證據，經本院當庭提示，檢察官、
    上訴人即被告及其等選任辯護人均無意見，且未於言詞辯論
    終結前聲明異議，本院審酌該等證據作成之情況，認為適於
    為本件認定事實之依據，依刑事訴訟法第159條之5第2項規定
    ，應具有證據能力。
貳：有罪部分：
一、訊據被告雖矢口否認有販賣安非他命之犯行，並辯稱：我只
    有施用安非他命，沒有販賣毒品，我和證人蘇逢春、蕭金隆
    、張克智、曾松如、黃文彬、邱楠翔等人都是合資向乙○○
    購買毒品，不知證人等為何指證我販毒云云，然查：
１、被告之綽號為「阿裕、阿爐、阿儒或恰如」（台語發音），
    且門號0000000000號行動電話確係被告所使用等情，業據證
    人即被告女友張育慈於偵查中證述明確（偵卷第120頁至第1
    21頁），參以證人張育慈所使用門號0000000000行動電話與
    被告所使用前開門號行動電話，自96年3月1日起至本案被告
    遭搜索之96年4月3日止，有頻繁之通話及發送簡訊，有雙向
    通聯紀錄2份附原審卷可參（原審卷二第77頁至130頁），至
    證人張育慈於原審中翻異前詞稱被告是「阿裕」，不是「阿
    儒」及被告未使用行動電話云云，顯係迴護之詞，至難採信
    。此外並有通聯調閱查詢單（見偵卷81頁）、車牌號碼K8-2
    255號自用小客車典當資料（見偵卷82頁）、車籍查詢資料
    （見偵卷146頁）、扣案之ET HOME異動申請書、維修派工單
    （見偵卷第71、72頁）等資料，均記載被告日常對外聯絡使
    用之電話號碼確為0000000000號，從而，被告之綽號為「阿
    裕、阿爐、阿儒或恰如」，及門號0000000000號行動電話確
    係被告所使用之事實，均足認定。
２、次查，被告販賣安非他命犯行，有下列證據可證：
(1)、蘇逢春部分：
、蘇逢春於96年1月16日13時8分許、23時22分許，以其所使用
    之0000000000號行動電話與被告所使用之0000000000號行動
    電話聯絡，13時8分許2人通話內容如下：
    蘇逢春：有在家嗎？
    甲○○：你要拿是不是？
    蘇逢春：對啦！
    甲○○：你要拿多少？
    蘇逢春：一樣啊！
    甲○○：一樣是多少？
    蘇逢春：500啊！
    甲○○：幹你娘，你才拿500。
    蘇逢春：不行歐！不是錢嗎？你又不給人欠。
    於23時22分許，通話內容為：
    甲○○：喂。
    蘇逢春：有沒有？
    甲○○：要多少？
    蘇逢春：一樣。
    甲○○：你娘，有啦，來窗戶旁拿。
    均有該通訊監察錄音、譯文在卷可稽（偵卷第90頁），核與
    證人蘇逢春於警訊中證稱：伊毒品均係向綽號「阿爐」所購
    買，均撥打0000000000號電話與綽號「阿爐」之男子約定時
    間，再前往新竹市○○路○段新竹監獄旁購買，最後一次係
    在96年2月3日晚間10時間許購入，每次購入1小包500元等語
    相符（偵卷21頁至22頁），另佐以證人蘇逢春確於96年2 月
    4日間因施用安非他命案件，經原審法院判處徒刑確定，足
    見，其證稱最後一次向被告購入安非他命係在96年2月3日，
    殊堪採信，有證人蘇逢春臺灣高等法院被告前案紀錄表、96
    年度竹簡字第447號判決各1份在卷可參，是依證人蘇逢春於
    警詢證述及監聽譯文所載，犯行至堪認定，雖證人蘇逢春於
    警詢中稱向被告購買安非他命多次，然因僅有前開監聽紀錄
    及上開證據證明，並無他次販賣之時間、地點等證據可佐，
    故從有利被告之認定3次販賣安非他命，每次1小包（數量不
    詳）500元。
、至證人蘇逢春雖於原審審理中翻異證述證稱：我的安非他命
    來源是跟綽號「阿隆」的人買的，警察當時有拿被告的照片
    給我看，但被告不是賣安非他命給我的人，是警察硬要我指
    認被告的云云。惟查，證人蘇逢春於警詢中已明確指述多次
    向被告購買安非他命，且於原審審理時，證述關於向綽號「
    阿隆」之人購買安非他命之經過，先證述：「（你說你需要
    時，綽號『阿隆』的人會打電話給你，你沒有打電話給『阿
    隆』嗎？）有，但是時間太久，我忘記『阿隆』的電話，也
    忘記向『阿隆』買幾次安非他命」云云，其後又稱：「（向
    『阿隆』購買的地點？『阿隆』有沒有拿到你家？）沒有拿
    到我家，只有在新竹監獄附近那一次」云云（原審卷一第
    138頁、139頁），則如果被告確僅向綽號「阿隆」之人購買
    第二級毒品安非他命一次，顯然應該印象深刻，而非如此記
    憶不清，再者，證人蘇逢春於其後檢察官反詰問及原審補充
    訊問時對於：「為何要在警察局做筆錄的時候，向警察陳述
    綽號『阿爐』之人就是甲○○？」、「你說在警察局的話都
    是你說的，那你在警察局所講的內容是否都是實在？」、「
    根據通聯紀錄96年1月16日你二次和被告通話，說要拿500
    元的東西，是否是要拿安非他命？」、「通聯紀錄中說跟平
    常一樣，且說被告不讓你欠，顯然不是只拿這二次，怎麼會
    忘記？」等關鍵問題，均回答稱：「不記得了」、「有的是
    在說謊」、「不知道」等語，甚而稱：「不要再問我了，我
    也不知道如何說」，最後則均低頭不語，迴避不願再回答任
    何問題，（原審卷一第141頁、145頁）顯見證人蘇逢春於原
    審審理證述時，應承受極大之壓力，是證人蘇逢春於原審審
    理時所為翻異之證述，顯然不實，不可採信。
(2)、蕭金隆部分：
    蕭金隆96年1月12日，96年1月14日監聽譯文，證人蕭金隆於
    96年1月12日18時36分許，以其所使用之0000000000號行動
    電話與被告所使用之0000000000號行動電話聯絡，2人通話
    內容如下：
    甲○○：喂。
    蕭金隆：喂！
    甲○○：蛤！
    蕭金隆：你在家喔？
    甲○○：嗯。
    蕭金隆：啊你那…要跟你拿三千啦，一克的，有嗎？
    甲○○：什麼…有啦、有啦。
    蕭金隆：有啦喔！
    甲○○：現在一克三千，你嘛幫幫忙。
    蕭金隆：不然多少。
    甲○○：…（語意不明）‥老大。啊先來再說，有啦。
    蕭金隆：怎樣？
    甲○○：有啦，唉呦。
    蕭金隆：我現在過去呦。
    甲○○：嗯。
    蕭金隆：好。
    證人蕭金隆於96年1月14日19時39分許，以其所使用之00000
    00000號行動電話與被告所使用之0000000000號行動電話聯
    絡，2人通話內容如下：
    甲○○：喂！
    蕭金隆：喂！阿爐喔，你人在家喔。
    甲○○：幹！出現了喔，哇。
    蕭金隆：幹你娘！你哪東西讚。
    甲○○：蛤，搖喔（台語）
    蕭金隆：蛤，幹！怎麼會這樣？
    甲○○：我的好呀。
    蕭金隆：你那麼厲害！
    甲○○：我們都用品質的你不知道喔…
    蕭金隆：蛤？
    甲○○：我們都用品質的你不知道喔。
    蕭金隆：吃品質的就對了，我現在去找你啦，我馬上到。
    甲○○：要買多少？
    蕭金隆：啊哪二千多少？
    甲○○：蛤？
    蕭金隆：啊哪要拿二千多少？
    甲○○：二千喔？
    蕭金隆：嗯。
    甲○○：好啦，不少啦。
    蕭金隆：好啦、好啦，我馬上到。
    此有本院97年7月17日之勘驗筆錄在卷可稽（本院卷一第221
    頁至第222頁背面），核與蕭金隆於警詢中證稱：伊經朋友
    綽號「喇叭」男子即張克智介紹認識綽號「阿爐」之男子，
    每次均撥打0000000000電話向被告購買安非他命，均約定在
    被告住處之附近交易，購買1包1000元，最後一次購買在96
    年2月2日19時左右，購買完當場就施用等語（偵卷26頁至28
    頁）；偵查中具結證稱：伊是向綽號『阿爐』的男子購買的
    ，均用我的手機0000000000撥打他的電話0000000000給他，
    都是我去阿爐的住處拿毒品，住址我不清楚，只知道要去他
    住處巷子路口有個土地公廟，『阿爐』就是甲○○，我確定
    就是他沒錯，不會認錯，我見過他很多次等語（偵卷第154
    頁至第155頁）；原審證稱：是朋友介紹向綽號『阿裕』（
    台語發音）就是在庭的被告買的，差不多只有跟被告買過3
    個月左右就被抓了，）大部分我都是電話講好，直接去被告
    的家外面拿，被告家的窗戶下，被告從窗戶裡面遞給我，我
    把錢交給他，或是被告出來，在被告家前面的空地交易，不
    過大部分都是在窗戶旁邊交易，每次都是買1小包1,000元，
    最後一次跟被告購買是96年2月2日晚上7點多等語（原審卷
    第146頁至第152頁），大致相符。佐以證人蕭金隆確有於96
    年2月2日間因施用安非他命為警查獲，且經裁定送觀察勒戒
    後因無繼續施用毒品傾向，再經檢察官為不起訴處分，有證
    人蕭金隆臺灣高等法院被告前案紀錄表、臺灣新竹地方法院
    檢察署檢察官96年度毒偵字第207號不起訴處分書各1份在卷
    可參，足見，證人證述於96年2月2日晚間7時許，最後1次向
    被告購買安非他命，殊堪採信，又證人與被告間96年1月12日
    、96年1月14日監聽譯文均明確談論交易事實，雖蕭金隆於偵
    查中證稱向被告買10次，於原審又稱7、8次，惟因僅有上開
    通訊監聽譯文及蕭金隆遭查獲施用安非他命之證據可佐，並
    無其他證據足資證明有他次時間、地點之販賣事實，故從有
    利被告，認定販賣不詳數量之安非他命3次，每次1000元。
(3)、張克智部分：
    證人張克智於96年1月14日19時45分許，確有以其所使用之0
    000000000號行動電話與被告所使用之0000000000號行動電話
    聯絡，通話內容為：
    張克智：我是喇叭，我問你六有多少？
    甲○○：什麼六？
    張克智：六啊！
    甲○○：什麼六？
    張克智：六千可以買多少？…
    張克智：確定五千有多少？
    甲○○：你看嗎？過來再拿？
    張克智：好，我現在過去
    ，有該通訊監察錄音、譯文在卷可稽（偵卷第88頁），核與
    證人張克智於警詢及原審中證述確前往被告位在新竹市○區
    ○○路1段156巷154之6號住處，向被告購買安非他命情節相
    符。被告販賣安非他命之犯行洵堪認定。雖張克智證稱曾向
    被告購買安非他命2、3次。然除依前開通訊監察紀錄，並無
    其他販賣之時間、地點足供證明，故從有利被告之認定僅販
    賣1次，數量不詳的安非他命5000元。
(4)、關於證人曾松如部分：
、證人曾松如於警詢證述：伊使用0000000000與綽號『恰如』
    之人交易毒品，『洽如』之手機門號為0000000000號，以1
    公克3,200元之價格成交，交易地點在新竹市○○路○段轉進
    巷子被告住處巷口之一座籃球架附近交易（偵卷第36頁至第
    38頁），經查，曾松如確與被告以上開所陳電話聯繫，此有
    0000000000號通聯記錄可參（原審卷二第66頁反面），且被
    告住處巷口附近確有證人所稱交易毒品所在之籃球架，此有
    現場照片附卷可稽（原審卷二243頁），足見證人所陳有據
    ，堪以採信。再者，證人曾松如確有於96年3月間因施用第
    一、二級毒品海洛因、安非他命案件，經臺灣新竹地方法院
    檢察署提起公訴，有證人曾松如臺灣高等法院被告前案紀錄
    表、臺灣新竹地方法院檢察署96年度毒偵字第843號起訴書
    各1份在卷可參，是認曾松如於查獲前即96年3月間某日時，
    向被告販入安非他命洵堪認定，雖證人於警詢中證稱向被告
    購買安非他命2次，然因僅有上開通聯記錄及證人於96年3
    月間遭查獲施用毒品之事證，尚無其他證據可佐被告2次販
    毒予證人，故從有利被告認定僅販賣1次，1公克3200元。
、至證人曾松如雖於原審審理中翻異證述證稱：綽號『恰如』
    之人是被告，在警詢和偵查中，我因為精神不好，以為出事
    是被告出賣我的，警察又一直講被告的名字，所以我才咬被
    告販賣安非他命給我，至於與被告通電話之內容均是向被告
    詢問安非他命的行情云云，惟查：觀諸證人曾松如於警詢、
    中證稱海洛因是向綽號「小狗」之人購買，是在電子遊藝場
    遇到才買，安非他命是向綽號「恰如」之被告購買，是使用
    門號0000000000號行動電話與被告門號0000000000號行動電
    話聯絡，交易地點是在被告經國路住處附近的籃球架等語，
    此均係證人曾松如主動證述如何與綽號「小狗」之人及與被
    告交易海洛因與安非他命之細節，且區分海洛因與安非他命
    之交易對象及地點而分別有所不同，是證人曾松如證稱其於
    警詢中之證述不實，顯非可採。次查，證人曾松如於原審審
    理時雖否認有向被告購買安非他命，並證稱係因認為遭到被
    告出賣始稱係向被告購買安非他命，惟亦證稱：「（既然警
    察一直問你說認不認識被告，安非他命是否跟被告買的，顯
    然是要調查你所施用的安非他命是否跟被告所購買的，你怎
    麼還會認為是被告出賣你的？）警察一直講被告的名字」、
    （警察一直問你是否被告，又一直說被告的名字，顯然是要
    你指認被告，是對被告比較不利的，你怎麼會認為是被告咬
    你的？）因為我以為被告可能在我之前出事情，所謂出事情
    就是被查獲到，所以又以為說是被告咬我的」、「（有任何
    的情況，讓你覺得被告已經被查獲嗎？）沒有」、「（是純
    粹你自己猜測的？）是的」、「（你自己猜測的原因是因為
    警察一直問你認不認識被告，是否被告賣你毒品？）是的」
    、「（既然如此，警察問你認不認識被告，目的是要你指認
    被告，為何你會以為是被告出賣你的？）因為當時精神狀況
    不好，亂講的」等語（原審卷一第204頁至第205頁），足見
    證人曾松如所稱因認為自己出事係遭被告出賣，所以指證向
    被告購買安非他命等節，根本毫無所憑，純屬虛構，佐以證
    人以上開行電話與被告連繫及詳敘與被告交易安非他命地點
    等情，堪認證人曾松如於警詢之證述曾向被告購買安非他命
    等情確與事實相符，至證人曾松如於原審前後證述多所矛盾
    ，應係事後迴護被告之詞，顯非可採。
(5)、黃文彬部分：
    證人黃文彬於原審傳訊到庭作證時，雖已釋明恐因作證陳述
    致自己受刑事追訴或處罰而拒絕證言，惟其於警詢中證稱：
    所施用之安非他命是跟我朋友綽號『阿爐』之男子所購買，
    我使用行動電話0000000000與綽號『阿爐』之男子聯絡購買
    毒品，『阿爐』的電話為0000000000，最近一次於96年3 月
    24日18時左右，他開車送我到位於新竹縣竹東鎮○○○路39
    巷9號家裡給我，我再拿錢給他，以0.2公克1000元之價格交
    易等語；復於偵查中具結證述：安非他命原本是向其他朋友
    買的，有一陣子住甲○○家，知道甲○○有在施用，所以後
    來我就跟甲○○拿安非他命，最後1次是在96年3月底，以
    1,000元0.2公克。（偵卷第41頁至第42頁、第171頁至第172
    頁），徵之被告前後證述大致相符。再者，證人黃文彬確有
    自95年12月間起至96年3月27日止接續多次施用安非他命，
    而經裁定令入勒戒所觀察勒戒，有證人黃文彬臺灣高等法院
    被告前案紀錄表1份在卷可參，是被告確有販賣安非他命予
    證人黃文彬之事實，當足認定。雖證人於警詢中證稱有好幾
    次向被告購買毒品，於偵查中又稱約向被告購入10次安非他
    命，惟黃文彬對各該次販賣之時間、地點均無法逐一確定，
    是其究販賣幾次，已有疑問？復徵之，證人具體指明96年3
    月24日下午6時許與被告交易毒品之事實及證人於同年3月27
    日因施用安非他命經裁定令入勒戒所觀察勒戒，是被告該次
    販賣安非他命之犯行應堪認定，依從有利被告之認定僅有販
    賣1次，0.2公克1000元。
(6)、邱楠翔部分：
、證人邱楠翔於96年1月13日15時55分許，以其所使用之00000
    00000號行動電話與被告所使用之0000000000號行動電話聯
    絡，2人通話內容如下：
    邱楠翔：你在哪裡？
    甲○○：家裡。
    邱楠翔：好我等一下過去。
    甲○○：在哪？
    邱楠翔：我先回家拿錢。
    甲○○：好。
    此有被告持用0000000000號電話通訊監察譯文在卷可稽（偵
    卷第87頁），核與證人邱楠翔於警詢及偵查中具結證述：我
    用我自己的行動電話0000000000與被告聯絡購買毒品，被告
    電話門號0000000000，他的綽號「阿爐」，我都前往他位於
    新竹市○○路○段的家裡購買，每次1000元至2000元等語相
    符（偵卷第51頁至第52頁、第133頁背面）。證人邱楠翔於
    96年3月間因施用安非他命案件，經裁定送觀察勒戒確定，
    有證人邱楠翔臺灣高等法院被告前案紀錄表、96年度毒聲字
    第181號裁定各1份在原審卷可參，雖證人於警詢證稱向被告
    購買多次，於偵查稱3至5次，惟因僅有上開監聽譯文紀錄，
    尚無足夠證據認定被告有其他販賣毒品之犯行，故從有利被
    告認定僅有販賣1次，價格1000元之數量不詳安非他命。
、至證人邱楠翔雖於原審審理中翻異證述證稱：我和被告是合
    資一起去向綽號「三叔」的人購買第二級毒品安非他命，我
    沒有向被告購買安非他命云云，惟查，被告於警詢及偵查中
    均未提起所謂「三叔」之人，何以於審理程序中突然提出，
    本已可疑？又經本院審理中傳訊被告所指之三叔即乙○○證
    稱：被告未向他買過毒品，我與被告是好友，他向我訴苦，
    說有人有錢拿毒品，卻沒有錢還他，要我假扮毒販配合他希
    望能還錢，我有配合一陣子，但只有在電話中作答，並沒有
    到現場等語（本院97年10月8日審判筆錄第10頁至11頁）。
    足見，關於證人邱楠翔於原審審理中證述，應係迴護被告之
    詞，當無可採。
３、又查，證人蔡正雄於警詢均證稱以0000000000與綽號「阿爐
    」即「恰如」聯繫，曾撥打他的行動電話0000000000號欲向
    他購買毒品等情（偵卷第46頁至第48頁）；然於原審審理時
    翻異前詞改稱：我是要和被告合資一起買安非他命云云，然
    查，證人蔡正雄於96年2月9日22時22分許，確有以其所使用
    之0000000000號行動電話與被告所使用之0000000000號行動
    電話聯絡，2人通話內容如下：
    甲○○：喂！
    蔡正雄：你在幹嘛？
    甲○○：沒有啊！
    蔡正雄：你那邊有沒有粗的？
    甲○○：你要拿嗎？
    蔡正雄：對啊！拿1,000元。
    甲○○：3,000我可以拿到。
    蔡正雄：3,000，1克？
    甲○○：3,500或3,000啦！來的話一人一半，你來我家。人
            家會送來啦。
    蔡正雄：好啊！你叫他送來。
    甲○○：我不知道你什麼時候會來？
    蔡正雄：我現在就拿錢去，我出2,000元，你出1,500啊！
    甲○○：好啦！你有玻璃球嗎？
    蔡正雄：沒有。
    甲○○：我這邊有你過來。
    蔡正雄：好。
    此有被告持用0000000000號電話通訊監察譯文在卷可稽（偵
    卷第96頁），而證人蔡正雄於原審亦證稱「粗的代表安非他
    命」等語（原審卷第229頁），足認證人蔡正雄確係欲向被告
    購買安非他命，非與被告合資購買安非他命，故證人蔡正雄
    於原審之證述應係避重就輕迴護被告之詞，自不可採，當無
    法據此為被告有利之認定。
４、再查，證人李品學警詢中及偵查中具結證稱：知道甲○○販
    買毒品安非他命，並曾聽張克智、黃文彬等說過甲○○販賣
    安非他命等情（偵卷第56頁至第57頁、第116頁）；惟於原
    審審理時翻異前詞改稱：被告沒有販賣安非他命，是警察故
    意陷害被告，叫我供出有聽到證人張克智、黃文彬說被告有
    在販賣安非他命云云，惟證人李品學於96年1月12日18時4分
    許，以其所使用之0000000000號行動電話與被告所使用之00
    00000000號行動電話聯絡，2人通話內容為：
    李品學：喂！阿盧，1克多少錢？
    甲○○：什麼？
    李品學：1克多少？
    甲○○：幹嘛？
    李品學：有人要拿，他在問？
    甲○○：誰要拿？
    李品學：我朋友，你沒見過。
    甲○○：4,000。
    李品學：4,000啊！
    甲○○：要拿多少？
    李品學：我跟他講。
    此有被告持用0000000000號電話通訊監察譯文在卷可稽（偵
    卷第86頁），可知證人李品學於警詢及偵查中證稱知道被告
    有販賣安非他命之犯行，應堪採信，致其於原審翻異前詞，
    應屬迴護之詞，亦不足為有利於被告之認定。
５、證人乙○○於本院證稱：伊綽號「三叔」，未販賣安非他命
    ，我與被告是好友，他有向我訴苦，有朋友欠他錢，卻不還
    ，拿去買毒品，要伊配合，由伊假扮毒販，配合他，希望能
    拿回錢，我有配合一段時間，但均係電話配合，並未到現場
    ，亦不認識所謂喇叭張克智等語（本院97年10月8日審判筆錄
    第10頁至第11頁）。是被告辯稱均與前開證人共同出資，同
    往向乙○○購買等語，應係卸責之詞，顯難採信。至辯護人
    主張應傳訊證人張克智、蕭金隆、邱楠翔、李品學與乙○○
    當庭對質一節，按證人乙○○業已證述未曾販賣安非他命給
    被告，當無被告所陳曾與他人合資向乙○○購買安非他命等
    情，另張克智、蕭金隆於原審對被告犯行均已指證明確，而
    邱楠翔、李品學於警詢、偵查與原審陳述不一，且經原審及
    本院認定有迴護被告之情，是本院認無再行傳訊之必要，一
    併說明。
二、綜上所述，本案被告犯行有前揭證人證述可稽，復有合法監
    聽錄音、譯文可佐，並有搜索票、新竹市警察局第二分局搜
    索、扣押筆錄、扣押物品目錄表在卷可參，被告所辯，核屬
    畏罪卸責之詞，不能採信，本件事證明確，被告犯行堪以認
    定，應依法論科。
三、核被告以上10次犯行，均犯毒品危害防制條例第4條第2項之
    販賣第二級毒品罪。其各次持有安非他命之低度行為，應為
    販賣之高度行為所吸收，均不另論罪。以上10次犯罪之時間
    、地點不同，對象有時亦異，各次販賣行為，係屬可分，顯
    係各別起意，應分論併罰。
四、原審予以論科，固非無見。惟：1.學理上所謂「集合犯」，
    係立法者針對特定刑罰規範之構成要件，已預設其本身係持
    續實行之複次行為，具備反覆、延續之行為特徵，將之總括
    或擬制成一個構成要件之「集合犯」行為，此種犯罪以反覆
    實行為典型、常態之行為方式，具侵害法益之同一性，因刑
    法評價上為構成要件之行為單一，因而僅包括成立一罪。毒
    品危害防制條例第4條第2項之販賣第二級毒品罪，在95年7
    月1日修正刑法施行前、後，均未被認係「集合犯」，被告
    多次販賣第二級毒品，主觀上亦難認出於一次決意，依社會
    通念，應為數罪之評價，始符刑罰公平原則，而不能認為係
    屬「集合犯」之實質上一罪。原判決竟皆論以「集合犯」之
    實質上一罪，即有未合。2.原判決漏未就被告未扣案販賣毒
    品所得財物及被告用以販賣安非他命連絡之行動電話000000
    0000號手機及SIM卡，依毒品危害防制條例第19條第2項規定
    諭知沒收，亦有未合。3.原判決未明確認定被告販賣安非他
    命予蘇逢春等多人之犯罪時間、次數、販賣毒品所得財物若
    干等，同有未合。被告上訴意旨仍執陳詞，否認犯罪，除後
    述無罪部分外，其上訴並無理由，惟原判決亦有上揭可議之
    處，即無可維持，應予撤銷改判。
五、審酌被告販賣第二級毒品之數量、所得財物、販賣次數、販
    賣對象人數，造成毒品泛濫，對國民健康所生危害甚鉅，且
    犯後始終否認犯行，未見悔意，暨被告之素行不佳（詳本院
    前案紀錄表）、其犯罪之動機、目的、手段，以及審理中一
    再飾詞狡辯，顯無任何改過遷善之現象等一切情狀，就各次
    販賣行為，分別量處如主文附表所示之刑，復審酌因其各罪
    合併之徒刑等情，爰定執行刑為有期徒刑18年，以資懲儆。
六、未扣案之被告販賣毒品所得財物14,700元及0000000000行動
    電話手機（含SIM卡），依毒品防制條例第19條第1項規定，
    於各該犯罪之主刑項諭知沒收，販賣所得財物如全部或一部
    分不能沒收時，以其財產抵償之，上開手機如全部或一部分
    不能沒收時，追徵其價額或以其財產抵償之。至扣案之吸管
    3支、吸食器1個、ET HOME異動申請書、維修派工單各1紙，
    雖係被告所有，惟均無證據證明與本案有關，本院均無從宣
    告沒收，至扣案之分裝袋20個，已據被告供稱係證人張育慈
    所有，核與證人張育慈證述大致相符，是該扣案之分裝袋20
    個既無法證明係被告所有，本院自亦無從宣告沒收，末此敘
    明。
參、無罪部分：
一、公訴意旨另以：被告除有事實欄所示販賣安非他命之犯行外
    ，尚有自民國95年12月間某日起至95年12月31日止（公訴人
    起訴被告自95年12月間某日起販賣安非他命，至96年4月3日
    下午5時50分被搜索止）販賣安非他命予蘇逢春、蕭金隆、
    張克智、曾松如、黃文彬、邱楠翔。因認被告另涉毒品危害
    防制條例第4條第2項之販賣第二級毒品罪嫌等語。
二、公訴人認被告有上開販賣安非他命犯行，係以證人蘇逢春、
    蕭金隆、張克智、曾松如、黃文彬、邱楠翔等人之指訴，及
    通訊監察譯文為其論據。惟被告否認有此部分犯行，且被告
    所持用之0000000000號行動電話之錄音監聽譯文，並無被告
    於95年12月間有關販賣毒品之監聽內容（偵卷第85頁至第
    108頁），又上開證人固指證被告尚有上開販賣安非他命之
    犯行，惟其等6人所為指訴，就販賣時間、金額等項，均欠
    明確，復無其他證據可佐，自不能單憑該等證人不明確之指
    證遽認尚有此部分犯行。
三、綜上所述，公訴意旨所舉事證，尚不能使本院形成被告有上
    揭販賣第二級毒品予蘇逢春等6人犯行之確切心證。此外，
    卷內並無其他積極事證，足資證明被告有此部分犯行，此部
    分應諭知無罪如主文第三項所示。
四、原判決就此部分認被告成立犯罪，與上揭有罪部分為集合犯
    之實質上一罪而予以論罪科刑，即有違誤，被告否認犯罪提
    起上訴，即有理由，應撤銷改判如上。
據上論斷，應依刑事訴訟法第369條第1項前段、第364條、第299
條第1項前段、毒品危害防制條例第4條第2項、第19條第1項，刑
法第11條前段、第51條第5款、第9款，判決如主文。
本案經檢察官郭啟東到庭執行職務。
中    華    民    國    97    年    10    月    22    日
                  刑事第八庭    審判長法  官   鄭文肅
                                      法  官   蔡光治
                                      法  官   劉嶽承
以上正本證明與原本無異。
如不服本判決，應於收受送達後十日內向本院提出上訴書狀，其
未敘述上訴之理由者並得於提起上訴後十日內向本院補提理由書
（均須按他造當事人之人數附繕本）。
                                      書記官  魏淑娟
中    華    民    國    97    年    10    月    22    日
附錄本案論罪科刑法條全文
毒品危害防制條例第4條第2項
製造、運輸、販賣第二級毒品者，處無期徒刑或7年以上有期徒
刑，得併科新臺幣7百萬元以下罰金。
附表：
┌──┬──────────┬──────────────┐
│編號│犯罪事實            │宣告刑                      │
├──┼──────────┼──────────────┤
│1   │96年1月16日下午某時 │有期徒刑7年2月，未扣案之0928│
│    │，在新竹市○○路○段 │018156號行動電話1具 (含SIM卡│
│    │新竹監獄旁某地點，以│)沒收，如全部或一部不能沒收 │
│    │500元之價格，販賣不 │時，追徵其價額或以其財產抵償│
│    │詳數量安非他命1包予 │之。未扣案販賣毒品所得新臺幣│
│    │蘇逢春。            │500元沒收，如全部或一部不能 │
│    │                    │沒收時，以其財產抵償之。    │
├──┼──────────┼──────────────┤
│2   │96年1月16日晚間某時 │有期徒刑7年2月，未扣案之0928│
│    │，在新竹市○○路○段 │018156號行動電話1具 (含SIM卡│
│    │新竹監獄旁某地點，以│)沒收，如全部或一部不能沒收 │
│    │500元之價格，販賣不 │時，追徵其價額或以其財產抵償│
│    │詳數量安非他命1包予 │之。未扣案販賣毒品所得新臺幣│
│    │蘇逢春。            │500元沒收，如全部或一部不能 │
│    │                    │沒收時，以其財產抵償之。    │
├──┼──────────┼──────────────┤
│3   │96年2月3日晚間某時，│有期徒刑7年2月，未扣案之0928│
│    │在新竹市○○路○段新 │018156號行動電話1具 (含SIM卡│
│    │竹監獄旁某地點，以  │)沒收，如全部或一部不能沒收 │
│    │500元之價格，販賣不 │時，追徵其價額或以其財產抵償│
│    │詳數量安非他命1包予 │之。未扣案販賣毒品所得新臺幣│
│    │蘇逢春。            │500元沒收，如全部或一部不能 │
│    │                    │沒收時，以其財產抵償之。    │
├──┼──────────┼──────────────┤
│4   │96年1月12日晚間某時 │有期徒刑7年2月，未扣案之0928│
│    │，在甲○○位於新竹市│018156號行動電話1具 (含SIM卡│
│    │東區○○路○段156巷15│)沒收，如全部或一部不能沒收 │
│    │4之6號住處附近，以10│時，追徵其價額或以其財產抵償│
│    │00元之價格，販賣不詳│之。未扣案販賣毒品所得新臺幣│
│    │數量安非他命予蕭金隆│1000元沒收，如全部或一部不能│
│    │。                  │沒收時，以其財產抵償之。    │
│    │                    │                            │
├──┼──────────┼──────────────┤
│5   │96年1月14日晚間某時 │有期徒刑7年2月，未扣案之0928│
│    │，在甲○○位於新竹市│018156號行動電話1具 (含SIM卡│
│    │東區○○路○段156巷15│)沒收，如全部或一部不能沒收 │
│    │4之6號住處附近，以10│時，追徵其價額或以其財產抵償│
│    │00元之價格，販賣不詳│之。未扣案販賣毒品所得新臺幣│
│    │數量安非他命予蕭金隆│1000元沒收，如全部或一部不能│
│    │。                  │沒收時，以其財產抵償之。    │
│    │                    │                            │
├──┼──────────┼──────────────┤
│6   │96年2月2日晚間某時，│有期徒刑7年2月，未扣案之0928│
│    │在甲○○位於新竹市東│ 018156號行動電話1具 (含SIM │
│    │區○○路○段156巷154 │卡) 沒收，如全部或一部不能沒│
│    │之6號住處附近，以100│收時，追徵其價額或以其財產抵│
│    │0元之價格，販賣不詳 │償之。未扣案販賣毒品所得新臺│
│    │數量安非他命予蕭金隆│幣1000元沒收，如全部或一部不│
│    │。                  │能沒收時，以其財產抵償之。  │
│    │                    │                            │
├──┼──────────┼──────────────┤
│7   │96年1月14日晚間某時 │有期徒刑7年2月，未扣案之0928│
│    │，在甲○○位於新竹市│018156號行動電話1具 (含SIM卡│
│    │東區○○路○段156巷15│)沒收，如全部或一部不能沒收 │
│    │4之6號之住處前空地，│時，追徵其價額或以其財產抵償│
│    │以5000元之價格，販賣│之。未扣案販賣毒品所得新臺幣│
│    │不詳數量安非他命予張│5000元沒收，如全部或一部不能│
│    │克智。              │沒收時，以其財產抵償之。    │
│    │                    │                            │
├──┼──────────┼──────────────┤
│8   │96年3月間某日時，在 │有期徒刑7年2月，未扣案之0928│
│    │甲○○位於新竹市東區│018156號行動電話1具 (含SIM卡│
│    │經經國路1段156巷154 │)沒收，如全部或一部不能沒收 │
│    │之6號住處附近巷口籃 │時，追徵其價額或以其財產抵償│
│    │球架前，以3200元之價│之。未扣案販賣毒品所得新臺幣│
│    │格，販賣安非他命1 公│3200元沒收，如全部或一部不能│
│    │克予曾松如。        │沒收時，以其財產抵償之。    │
├──┼──────────┼──────────────┤
│9   │96年3月24日下午6時許│有期徒刑7年2月，未扣案之0928│
│    │，在黃文彬位於新竹縣│018156號行動電話1具 (含SIM卡│
│    │竹東鎮○○○路39巷9 │)沒收，如全部或一部不能沒收 │
│    │號之住處，以1000元之│時，追徵其價額或以其財產抵償│
│    │價格，販賣不詳數量安│之。未扣案販賣毒品所得新臺幣│
│    │非他命予黃文彬。    │1000元沒收，如全部或一部不能│
│    │                    │沒收時，以其財產抵償之。    │
│    │                    │                            │
├──┼──────────┼──────────────┤
│10  │96年1月13日某時，在 │有期徒刑7年2月，未扣案之0928│
│    │甲○○位於新竹市東區│018156號行動電話1具 (含SIM卡│
│    │經國路1段156巷154之6│)沒收，如全部或一部不能沒收 │
│    │號之住處，以1000元之│時，追徵其價額或以其財產抵償│
│    │價格，販賣不詳數量安│之。未扣案販賣毒品所得新臺幣│
│    │非他命予邱楠翔。    │1000元沒收，如全部或一部不能│
│    │                    │沒收時，以其財產抵償之。    │
│    │                    │                            │
└──┴──────────┴──────────────┘


司法院資訊處製作；財團法人民間司法改革基金會備份。
